臺灣士林地方法院刑事判決　　　　　　　　　　　　　　九十年度訴字第一五三號
　　公　訴　人　臺灣士林地方法院檢察署檢察官
　　被　　　告　辛○○
　　　　　　　　戊○○
　　　　　　　　乙○○
右列被告等因妨害自由等案件，經檢察官提起公訴（八十九年度偵字第一一二一二號
），本院判決如左：
    主  文
戊○○傷害人之身體，處有期徒刑參月，如易科罰金以參佰元折算壹日。老虎鉗壹把
沒收。其餘被訴妨害自由部分無罪。
辛○○、乙○○均無罪。
    事  實
一、緣壬○○係巧富工程有限公司負責人，於民國八十九年間十月間承攬臺北市南港
    區○○○路四十巷底互助名門大樓工程，將電錶安裝工程簽約轉包予辛○○承作
    ，辛○○另僱用戊○○，乙○○則為戊○○朋友，與壬○○、辛○○並不認識。
    八十九年十月九日，乙○○至上址找工作，中午與戊○○在地下二樓喝酒，因壬○○與辛○○因工程品質及新臺幣（下同）二萬四千五百元工程款支付問題，已
    有爭執，戊○○見壬○○到來，向壬○○索討工程款未果，竟基於普通傷害之犯
    意，持其所有之老虎鉗朝壬○○身上毆打，造成其臉部共四處擦傷各０‧五公分
    乘以０‧五公分、前胸紅腫一乘以一公分、左肩紅腫擦傷０‧五公分乘以三公分
    、後背擦傷二乘以二公分、下腹瘀腫二乘以二公分等傷害。
二、案經壬○○訴請臺北市政府警察局南港分局移送臺灣士林地方法院檢察署檢察官
    偵查起訴。
    理  由
壹、有罪部分：
一、右揭事實，業據被告戊○○於偵、審中坦承不諱，核與告訴人壬○○指訴情節相
    符，而告訴人受傷情形，復有臺北市立忠孝醫院驗傷診斷書一紙附卷可稽，足徵
    被告戊○○自白與事實相符，本件事證明確，被告戊○○傷害犯行洵堪認定，應
    依法論科。
二、核被告戊○○所為，係犯刑法第二百七十七條第一項之傷害罪。爰審酌被告戊○○犯罪之動機、目的、持老虎鉗以為傷害人之手段、告訴人受傷情形、犯罪對告
    訴人生理及心理所生之影響及犯罪後坦承傷害犯行，希望達成和解之態度等一切
    情狀，量處如主文所示之刑。按行為後法律有變更者，適用裁判時之法律，刑法
    第二條第一項前段定有明文；次按中華民國刑法第四十一條業於九十年一月十日
    公布修正，並於同年一月十二日生效，該條第一項規定：「犯最重本刑為五年以
    下有期徒刑以下之刑之罪，而受六個月以下有期徒刑或拘役之宣告，因身體、教
    育、職業、家庭之關係或其他正當事由，執行顯有困難者，得以一元以上三元以
    下折算一日，易科罰金。但確因不執行所宣告之刑，難收矯正之效，或難以維持
    法秩序者，不在此限。」又前述易科罰金之折算標準，業據罰金罰鍰提高標準條
    例第二條前段規定，就其原定數額提高為一百倍折算一日。本件被告犯罪後，刑
    法第四十一條規定業經修正公布，已如前述，經比較新舊法結果，諭知易科罰金
    之折算標準並無不同，依刑法第二條第一項前段規定，應適用裁判時之新法而諭
    知易科罰金之折算標準。
三、至犯罪用之老虎鉗一把，係供犯罪所用之物且為被告戊○○所有，雖未扣案，但
    尚未滅失，業據被告戊○○供明在卷，爰依刑法第三十八條第一項第二款規定宣
    告沒收。
貳、無罪部分：
一、公訴意旨略以：被告辛○○、乙○○與被告戊○○共同為上開傷害犯行，繼而三
    人共同強押壬○○進入倉庫，剝奪其行動自由，並由辛○○出外買回空白本票，
    強迫壬○○開立一張二萬二千五百元之本票，因認被告辛○○、乙○○共犯刑法
    第二百七十七條第一項之傷害罪，被告辛○○、戊○○、乙○○共犯刑法第三百
    零二條第一項、第三百零四條第一項之罪嫌。
二、按犯罪事實應依證據認定之，無證據不得推定其犯罪事實；又不能證明被告犯罪
    者，應諭知無罪之判決，刑事訴訟法第一百五十四條、第三百零一條第一項分別
    定有明文。次按告訴人之告訴，係以使被告受刑事訴追為目的，是其陳述是否與
    事實相符，仍應調查其他證據以資審認，最高法院著有五十二年度臺上字第一三
    ００號判例可資佐參。又按刑事訴訟上證明之資料，無論其為直接證據或間接證
    據，均須達於通常一般之人均不致於有所懷疑，而得確信其為真實之程度，始得
    據為有罪之認定，若其關於被告是否犯罪之證明未能達此程度，而有合理性懷疑
    之存在，致使無從形成有罪之確信，根據「罪證有疑、利於被告」之證據法則，
    即不得遽為不利被告之認定（最高法院七十六年度臺上字第四九八六號判例意旨
    參照）。再按共犯之成立，除共同實施犯罪行為者外，其就他人之行為負共犯之
    責者，以有意思聯絡為要件，若事前並未合謀，實施犯罪行為之際，又係出於行
    為者獨立之意思，即不負共犯之責。另按刑法以非法方法剝奪人之行動自由罪，
    係指無權之人，於私行拘禁而外，將被害人置於自己實力支配之下妨害其行動自
    由者而言（最高法院五十八年度臺上字第九六四號判決意旨參考），是必須以強
    暴脅迫方法於他人本可自由之行動有所妨害，使其進退行止不得自主，始足當之
    。
三、公訴人認被告辛○○、乙○○共同涉有刑法第二百七十七條第一項傷害罪嫌，被
    告辛○○、乙○○、戊○○共同涉犯刑法第三百零二條第一項及第三百零四條第
    一項之妨害自由罪嫌，無非係以：告訴人之指訴，證人庚○○○、甲○○、己○○之證詞及驗傷診斷書，執為論據。訊據被告辛○○、乙○○均堅決否認有何傷
    害及妨害自由犯行，被告戊○○亦堅詞否認有妨害自由犯行，被告辛○○辯稱：
    不知為何戊○○與壬○○發生口角，伊並未傷害壬○○，亦未押壬○○進倉庫強
    迫其簽本票，是在倉庫內寫工程缺失等語。被告乙○○辯以：伊是去找工作，遇
    到戊○○，與其在工地地下二樓喝酒，然後壬○○過來與戊○○起口角然後打起
    來，伊是上前勸架，並沒有從後面抱住壬○○，亦未強押壬○○至倉庫簽本票等
    情。被告戊○○則以：伊並未強押壬○○至倉庫內簽本票等情置辯。經查：
  (一)質之被告戊○○供稱：乙○○是上前勸架，把伊與壬○○拉開，辛○○剛好上完
    廁所後回來，伊與乙○○是請壬○○到倉庫，沒有押他或強拉他，辛○○當時在
    後面等語（偵卷第四頁背面、第五頁正面），核與被告辛○○、乙○○所辯相符
    。
  (二)次查，告訴人指訴：是戊○○開口要錢，伊說沒有欠錢，黃某就拿出老虎鉗往伊
    下腹部刺過來，後連續刺好幾下，乙○○由後面抱住伊，辛○○則在旁把風，沒
    有說話，後來戊○○押伊到倉庫，叫辛○○去買本票，簽了二萬二千五百元本票
    給戊○○（偵卷第十三頁背面至第十四頁正面）；被告三個人將伊圍著到倉庫，
    沒有拉伊，但有讓伊不能跑的感覺（偵卷第十四頁正面）；戊○○、乙○○押伊
    約半個小時，伊有呼救但工人不敢過來，丙○○及他哥哥有看到被告三人圍毆伊
    （偵卷第三十四頁正面、背面）；押入倉庫時是伊後面站一人胖胖的（指乙○○
    ），左右各一人，且其中一人拿著工具，進入倉庫他們將伊眼鏡甩在地上，問願
    不願意開本票，伊說願意，辛○○就出去買，伊二手姆指都有藍色印泥，簽完本
    票後在倉庫有碰到要上工的甲○○，離開倉庫後隨即報警，警察來時，只剩辛○○在場（偵卷第三十八頁正面、背面）；被告三人把伊押到倉庫，當時伊要跑，
    乙○○緊緊抱住伊，辛○○去買本票，十分鐘後回來（本院九十年十月四日訊問
    筆錄第三頁）。細繹告訴人前開陳述，其自始至終並未指訴被告辛○○有何參與
    傷害構成要件行為，雖稱被告乙○○自後抱住伊讓被告戊○○打，然此已為被告
    乙○○所否認，此部分有另予究明之必要，難憑告訴人之指訴入人於罪。另就如
    何進入倉庫部分，其先係陳明並未被被告三人拉住，係遭圍著進入，嗣則改稱遭
    押入，且被被告乙○○緊緊抱住，又就在倉庫內停留時間，亦有半個小時及十分
    鐘之不同說法，均有前後所述不一之瑕疵可指。再者告訴人與被告辛○○間之工
    程款為二萬四千五百元，被告果真強迫告訴人簽發本票以供清償，何以面額僅為
    二萬二千五百元，亦有可議，被告是否有以強暴、脅迫方法於他人本可自由之行
    動有所妨害，使其進退行止不得自主，另有無以強暴、脅迫使人行無義務之事，
    並非無疑。
  (三)復查，證人庚○○○於偵查中證述：八十九年十月九日中午午休時聽到有人在呼
    救，伊站起來遠看，距離約六十公尺，有看到比較胖的人從後面抱住壬○○，另
    一人拿不知名東西朝簡某肚子刺，還有一人站在旁邊，沒多久他們即將壬○○押
    入倉庫，由較胖的男子押他等語（偵卷第三十六頁背面、第三十七頁正面），雖
    為不利於被告之陳述，惟以其距離案發現場六十公尺之遠，可否清晰看見，已非
    無疑，又其陳述由較胖男子押告訴人進入倉庫，亦與告訴人於偵查中所稱進入倉
    庫時未與被告有何肢體接觸等情不符，且其於本院調查中，經傳拘無著，無法經
    由檢察官到庭實施交互詰問以擔保其證言之信憑性，其上開證述因有瑕疵而難遽
    為不利於被告之認定。
  (四)再查，觀之證人甲○○證稱：老板壬○○說被告有一人押著他，一人打他，且當
    時他的二個姆指都有印泥，他說他們押著他簽本票（偵卷第三十七頁背面），伊
    睡午覺起來後發現工寮很亂，桌上的茶杯破掉，老闆眼鏡掉在地上，老板說剛有
    打過架，看到老板眉尾有受傷流血，有看到手上有藍色印泥，他未說被人押走，
    是說有人抱住他不能反抗等情（本院九十年十二月三日訊問筆錄），依其所言，
    係事後聽告訴人片面陳述案發情形，並未親自見聞告訴人遭被告三人共同毆傷，
    亦未目睹告訴人遭以非法方法剝奪行動自由或被人以強暴、脅迫行無義務之事簽
    發本票之經過，無法執之認定被告等人除戊○○傷害犯行外，有何傷害或妨害自
    由行為。
  (五)又查，證人己○○於偵查中證述：伊在倉庫門口站了一會兒就離開了，有看到戊○○叫壬○○坐下，有一位微胖男子站在旁邊，沒有看到壬○○被打，也沒有看
    到他簽本票，但他們離開後辛○○在樓梯口亮一本票據給伊看（偵卷第四十六頁
    背面、第四十七頁正面）。於本院訊問時，其證以：是看到辛○○亮一本簿子，
    不是本票（本院九十年十一月一日訊問筆錄），查證人己○○自承與被告三人、
    告訴人均無恩怨或債務糾紛，應無曲意迴護任何一方之必要，而所謂一本簿子，
    據被告辛○○陳明係其與告訴人所列關於工程缺失之紙張，以斯時被告辛○○與
    告訴人正為工程品質及工錢問題互有不滿之際，確有臚列工程缺失以明工程款如
    何給付之可能，證人己○○於本院所言堪以採信，無從徒以其於偵查中所述遽認
    定告訴人有簽發本票。
  (六)另查，告訴人雖舉證人丙○○、丙○○兄長丁○○，欲證明該二名證人在場目擊
    其遭被告三人共同毆打之情形。惟訊之證人丙○○結證稱：伊在互助名門大廈做
    衛浴設備的安裝，上包是壬○○，八十九年十月九日當天有看到二個人與告訴人
    在地下二樓爭吵，伊距離約彼等十幾公尺，有聽到互罵，看到互相拉扯，但沒有
    印象有人抱住壬○○，後來有走近看，彼等一樣在互罵，未聽到爭吵原因，只有
    聽到工錢的字眼，並未聽到壬○○喊救命，伊後來就離開了，不知被告及告訴人
    有無進入倉庫內等語在卷（本院九十一年二月四日訊問筆錄）。證人丁○○結證
    以：沒有印象於右揭時地有見過打架情事，亦無印象聽到壬○○有喊救命等情（
    本院九十一年三月四日訊問筆錄）。查證人丙○○、丁○○二人承包告訴人工程
    ，與其情誼較深，證言應堪採信，觀其所述，彼等並未證明被告辛○○、乙○○
    有共同毆打告訴人情事。
  (七)末查，告訴人雖另稱伊於案發後隨即跑到路上攔下巡邏車，請二位警員到現場查
    看，有看到伊左右手上大姆指均有藍色印泥等情，然經檢察官查訪結果，並未尋
    獲告訴人所述該二名員警，此部分亦無從為不利於被告之認定。
四、綜上所述，就傷害部分，依「罪證有疑、利於被告」之證據法則，尚無法為被告
    辛○○、乙○○不利之認定，從而，被告戊○○實施傷害犯罪行為之際，出於其
    獨立之意思而為之，被告辛○○、乙○○事前並不認識，並未合謀，應不負共犯
    之責。另就妨害自由部分，並無證據證明被告三人有以強暴、脅迫方法剝奪告訴
    人之行動自由，另亦無法證明告訴人確遭強暴、脅迫行無義務之事簽發本票，此
    外，復查無其他積極證據足認被告有公訴人所指犯行，不能證明被告犯罪，揆諸
    前揭說明，自應為無罪之諭知。
據上論斷，應依刑事訴訟法第二百九十九條第一項前段、第三百零一條第一項，刑法
第二條第一項前段、第二百七十七條第一項、第四十一條第一項前段、第三十八條第
一項第二款，罰金罰鍰提高標準條例第一條前段、第二條，判決如主文。
本案經檢察官吳怡明到庭執行職務。
中      華      民      國    九十一    年      六      月    二十七    日
                                    臺灣士林地方法院刑事第四庭
                                        法  官  黃  潔  茹
右正本證明與原本無異。
如不服本判決，應於判決送達後十日內，向本院提出上訴狀。
                                        書記官  柳  瑞  宗
中      華      民      國    九十一    年      七      月      九      日
附錄本案論罪科刑法條：
刑法第二百七十七條第一項：
傷害人之身體或健康者，處三年以下有期徒刑，拘役或一千元以下罰金。
